臺灣臺中地方法院民事簡易判決
111年度豐簡字第416號
原      告  徐珍賢  
被      告  王威昇  
上列當事人間請求侵權行為損害賠償（交通）事件，本院於民國
111年8月30日言詞辯論終結，判決如下：
    主      文
原告之訴駁回。
訴訟費用由原告負擔。
    事實及理由
甲、程序部分：被告經合法通知，未於言詞辯論期日到場，核無
    民事訴訟法第386條各款所列情形，爰依原告之聲請，由其
    一造辯論而為判決。
乙、實體部分：
壹、原告起訴主張：
一、被告於民國110年1月24日下午，無照騎乘車牌號碼000-0000
    號大型重型機車（下稱系爭被告機車），行經臺中市○○區○○
    街0段000號前時，因未保持安全距離以及無照駕駛、未依法
    辦理保險等之過失，不慎與原告所駕駛之車牌號碼00-0000
    號農地搬運車（下稱系爭搬運車）發生碰撞（下稱系爭事故
    ），致原告受有雙小腿、雙膝及手肘多處挫傷之傷害。
二、爰依侵權行為之法律關係，請求被告賠償原告所受之損害如
    下：
  ㈠醫療費用：原告因傷至醫院治療，支出醫療費用新臺幣（下
    同）3,062元。
  ㈡車輛維修費：系爭搬運車因系爭事故受損，共支出維修費5,0
    00元。
  ㈢交通費：原告因系爭事故，來回醫院就診5次、購買藥品1次
    ，每次交通費用100元；又需多次前往法院開庭，每次開庭
    出席費以1,000元計算，共計支出交通費以10,000元計算。
  ㈣工作損失：原告因系爭事故所受傷勢，無法至果園工作，需
    聘請工人協助果園採收，受有不能工作之損失24,900元。
  ㈤律師諮詢費：原告因系爭事故向律師諮詢法律問題，共計支
    出律師諮詢費16,000元。
  ㈥精神慰撫金：原告因系爭車禍事故受有傷害，致身心痛苦異
    常，影響原告之工作能力，夜晚更經常因傷口疼痛而無法入
    眠，致原告受有相當之精神上痛苦。爰請求被告賠償原告所
    受精神上損害191,038元。
  ㈦以上共計250,000元（醫療費用：3,062元＋車輛維修費5,000
    元＋交通費10,000元＋工作損失24,900元＋律師諮詢費16,000
    元＋精神慰撫金191,038元＝250,000元）。
三、並聲明：被告應給付原告250,000元。
貳、被告未於言詞辯論期日到場，然提出答辯狀略以：
一、系爭事故之肇事原因，係原告駕駛系爭搬運車，行至劃有分
    向限制線之路段，暫停後起步，不當往左跨線迴車所致，原
    告亦因此經本院刑事庭以111年度交簡字第222號刑事簡易判
    決認原告犯過失傷害罪，判處有期徒刑2月在案。至被告就
    系爭事故之發生，並無過失，業經臺灣臺中地方檢察署（下
    稱臺中地檢署）以111年度偵字第1557號為不起訴處分確定
    。原告主張被告應對原告負侵權行為之損害賠償責任，應無
    理由。如認被告確有過失，亦應由原告負主要過失責任。
二、就原告請求費用部分，不爭執原告請求系爭搬運車之修理費
    用。惟原告就請求之醫療費用部分，所提出單據僅有2,607
    元，超過部分，應無理由；交通費用部分，未提出相關證據
    佐證，亦無理由。又依原告所受傷害，應無雇用工人協助果
    園採收之情事。至律師諮詢費部分，與系爭事故無關，亦非
    原告得請求之範圍。原告請求之精神慰撫金部分，請求酌減
    。
三、並聲明：㈠原告之訴駁回。㈡如受不利判決，願供擔保請准宣
    告免予假執行。
參、本院之判斷：
一、原告主張被告於前開時間、地點，騎乘系爭被告機車，與原
    告駕駛之系爭搬運車發生碰撞，致原告受有雙小腿及雙膝多
    處擦挫傷之傷害等事實，業據提出東勢區農會附設農民醫院
    診斷證明書在卷為佐（見本院卷第71頁），並經本院依職權
    調閱本院111年度交簡字第222號刑事卷宗查閱無訛（影卷外
    放），且為被告所不爭執，堪信為真實。
二、按因故意或過失，不法侵害他人之權利者，負損害賠償責任
    ，民法第184條第1項前段定有明文。經查：
  ㈠按在設有禁止迴車標誌或劃有分向限制線，禁止超車線、禁
    止變換車道線之路段，不得迴車。汽車迴車前，應暫停並顯
    示左轉燈光或手勢，看清無來往車輛，並注意行人通過，始
    得迴轉。道路交通安全規則第106條第1項第2款、第5款分別
    訂有明文。查系爭事故現場即臺中市東勢區東崎街4段東西
    向道路，為劃有分向限制線之道路，此有道路交通事故現場
    圖、現場照片在卷可參（見中檢110年度偵字第25205號卷，
    下稱偵卷影卷，第61頁、第67頁），核與原告坦認系爭事故
    地點為禁止迴轉之路段等語相符（見本院卷第110頁）。
  ㈡而依被告於警詢中陳稱：我行駛時看到同向路邊線上有一輛農用搬運機，兩車相距約1.5公尺時系爭搬運車突然左轉，原告並未做出任何轉頭查看或示意左轉的行為，我緊急剎車閃避至系爭搬運車左側，車頭與系爭搬運車發生碰撞等語（見偵卷影卷第20頁、第29頁）。原告於警詢中陳稱：行經肇事地點時我向左轉，我想進入左側路旁的果園，左轉時系爭被告機車由我左後方車頭撞到系爭搬運車車頭發生事故等語（見偵卷影卷第24頁），及於本院審理時陳稱：我速度很慢所以沒有停等就左轉等語（見本院卷第110頁）。佐以本件依行車事故鑑定委員會勘驗監視器畫面，其內容為：「系統時間00:00:01甲車(按：即系爭搬運車)於路旁暫停，乙車(按：即系爭被告機車)沿東崎路4段行駛；00:00:04甲車起步往左迴車；00:00:06兩車發生碰撞」（見本院卷第97頁至第98頁），可見原告駕駛系爭搬運車向左迴轉並與系爭被告機車發生碰撞，為時僅約2 秒。從而，堪認原告於劃有分向限制線而不得迴車之路段，未為任何左轉之警示，亦未注意來往車輛，即逕行違規左轉，至行駛在同向後方之被告，無充裕之時間及足夠之反應距離防免系爭事故發生，是雖緊急剎車並向左偏離，仍閃避不及，致生系爭車禍。則原告就系爭事故之發生，自有過失。
  ㈢至原告雖辯稱：我有先看後方有無車輛才左轉，沒有看到系爭被告機車等語（見本院卷第110頁）。然依上所述，原告甫行左轉，2秒內二車即發生碰撞，顯見系爭被告機車與系爭搬運車距離甚近，原告稱其有先查看來往車輛，然未見系爭被告機車等語，當非可採。又原告雖主張：被告要直行，不用左轉，就是被告左轉才會撞上我等語（見本院卷第110頁），然被告係為閃避系爭搬運車，始向左偏移，有如前述，是原告此部分主張，亦難對原告有利之認定。
  ㈣原告雖主張被告亦有未保持安全距離、無照駕駛及未依法辦理保險等過失。查被告於系爭事故時為19歲，僅領有普通重型機車駕照，然越級駕駛系爭被告機車（為大型重型機車）乙節，固為被告所坦認在卷（見偵卷影卷第96頁），且有舉發違反道路交通管理事件通知單、被告駕駛執照查詢資料在卷可考（見偵卷影卷第51頁、第53頁）。然系爭事故之發生，係肇因於原告於不得迴車之路段，未為任何警示即違規左轉，有如前述。被告就此突發狀況，當無事先予以預見而有所防免之可能，則其因剎車不及撞擊系爭搬運車，尚難認有何未保持安全距離，或未注意車前狀況之過失。從而，系爭事故之發生，並非因被告不清楚交通規則，或欠缺駕駛大型重型機車之技術，操作不當所致，難認此一違規行為與系爭事故間，有相當因果關係存在。是被告越級駕駛及有無依法辦理保險等節，僅涉及行政機關是否應予以行政裁罰之問題而已，與系爭事故之發生無關聯性，並非肇事因素。原告以前詞主張被告就系爭事故之發生確有過失，尚非可採。
  ㈤據上，被告就系爭事故之發生，應無肇事責任。本件經送臺
    中市車輛行車事故鑑定委員會鑑定結果，亦同此見解，而認
    系爭事故中，原告駕駛系爭搬運車，行至劃有分向限制線之
    路段，暫停後起步，不當往左跨線迴車，為肇事原因；至於
    被告駕駛系爭被告機車，則無肇事因素，有臺中市車輛行車
    事故鑑定委員會中市車鑑0000000 案鑑定意見書在卷可考（
    見本院卷第97頁至第98頁）。至原告雖辯稱其未先行暫停，
    而係直接左轉等語，然此與前揭監視器畫面顯示結果不符，
    且亦無礙於原告貿然違規左轉，應負全部肇事責任之認定，
    僅此敘明。
三、按侵權行為所發生之損害賠償請求權，以有故意或過失不法
    侵害他人權利為其成立要件，若其行為並無故意或過失，即
    無賠償之可言（最高法院49年台上字第2323號、54年台上字
    第1523號判決意旨參照）。依上所述，本件依現有之證據，
    尚難認被告就系爭事故之發生有何過失責任。則原告請求被
    告負侵權行為之損害賠償責任，即屬無據，對於原告請求項
    目是否有當，本院即毋庸再予審酌。
肆、綜上所述，原告依民法侵權行為之規定，請求被告賠償原告
    25萬元之損害，為無理由，應予駁回。
伍、本件事證已臻明確，兩造其餘攻擊防禦方法及所舉證據，經
    審酌結果，與本件判決結論均無影響，爰不一一論述，附此
    敘明。
陸、訴訟費用之負擔：民事訴訟法第78條。　
中　　華　　民　　國　　111 　年　　9 　　月　　15　　日
                  臺灣臺中地方法院豐原簡易庭
                              法  官  段奇琬
上為正本係照原本作成。　　　　　　　　　　　　　　　
如對本判決上訴，須於判決送達後20日之不變期間內，向本院提
出上訴狀。如委任律師提起上訴者，應一併繳納上訴審裁判費。
中　　華　　民　　國　　111 　年　　9 　　月　　15　　日
                              書記官  王政偉